臺灣高等法院高雄分院刑事判決　　　　 94年度上易字第658號
上　訴　人　臺灣屏東地方法院檢察署檢察官
上　訴　人
即　被　告　乙○○
選任辯護人　鍾治漢　律師
上　訴　人
即　被　告　丙○○
　　　　　　甲○○
　　　　　　　　　　號
上　一　人
選任辯護人　陳世明　律師
上列上訴人因被告竊盜等案件，不服臺灣屏東地方法院93年度易
字第678 號中華民國94年8 月29日第一審判決（起訴案號：臺灣
屏東地方法院檢察署91年度偵字第4495號、91年度偵字第1996號
、92年度偵續字第11號），提起上訴，本院判決如下：
     主  文
上訴駁回。
     事  實
一、丙○○曾因傷害案件，經台灣屏東地方法院於民國88年4 月
    17日以87年度易字第1879號判處有期徒刑5 月確定，並於88
    年5 月17日易科罰金執行完畢。
二、緣甲○○、乙○○（為屏東縣內埔鄉大新村已卸任之村長）
    及丙○○（屏東縣內埔鄉東勢村「大和釣蝦場」負責人）3
    人於91年間，明知座落於屏東縣內埔鄉○○村○○段387 、
    388 及389 地號3 筆土地（上開土地為丁○○及孫進山2 人
    合資購買，惟登記在丁○○之妻陳明嬌名下）上之芒果園荒
    廢日久，乏人照顧，亟思盜採上開土地之砂石販售圖利，遂
    基於毀損及意圖為自己不法所有之犯意聯絡，約定由丙○○
    負責糾工開採砂石，乙○○負責尋找可供暫時堆放砂石之轉
    運點，甲○○則負責僱車載運砂石販售。待分工細節議定後
    ，先由丙○○雇用不知情之姓名不詳之人駕駛挖土機，於91
    年3 月24日及25日將前揭3 筆土地上之芒果樹約270 棵剷倒
    毀損，僅保留緊鄰路面之1 排芒果樹掩人耳目；再由乙○○
    於同年3 月27日，以自己名義及新台幣（下同）5,000 元之
    代價向不知情之同村村民陳明榮承租其所有座落在屏東縣內
    埔鄉○○段675 地號土地1 筆（租期自同年3 月27日起至同
    年4 月27日止）作為堆放砂石之轉運點；復由丙○○雇用不
    知情之姓名、年籍不詳之人，於租得轉運點後之某日夜間，
    分別駕駛挖土機及大貨車盜採上開3 筆土地內之砂石載運至
    前開建興段675 地號土地上堆放；甲○○則僱車將堆放在轉
    運點之砂石陸續外運至不詳處所販賣。嗣於91年3 月29日7
    時許，孫進山及友人黃玉盆至上開圳頭段387 、388 及389
    地號等地巡視時，發現土地遭人盜挖，隨即通知丁○○趕至
    現場，並一同發現路旁對面果園停有挖土機1 台，該挖土機
    履帶上夾雜之泥土與前開3 筆土地之泥土成份相似，且履帶
    痕跡又係自上開3 筆土地延伸至停放處，至為可疑。駕駛該
    挖土機之不詳姓名司機見地主趕至，即趁隙騎乘不詳車號機
    車逃逸，丁○○及孫進山2 人旋向屏東縣警察局內埔分局龍
    泉派出所報案（惟警方疏未將上開挖土機扣案，嗣於91年4
    月4 日下午4 時30分許，該挖土機遭不詳姓名之人以板車載
    走）。91年4 月4 日上午10時40分許，甲○○受丙○○指示
    ，僱用不知情之鍾秀堂、陳君忠、賴志誠、王祝華、高守德
    等5 人，分別駕駛挖土機及車號XO-736號、6K-010號、9R-3
    59號及273-GN等4 部砂石車（均經警方責付鍾秀堂等5 人保
    管），在前述建興段675 號土地將砂石外運至不詳處所販賣
    時，為警方接獲檢舉會同屏東縣政府盜（濫）採砂石聯合稽
    查人員至現場取締，發現現場堆放長約30公尺，寬約10公尺
    ，高約1.5 公尺之砂石。甲○○見犯行曝光，即與丙○○電
    話聯絡，丙○○即告知甲○○可與丙○○之妻鍾琴連（不知
    情）聯絡事先串通，共同向警方謊稱砂石係在鍾琴連經營之
    「大和釣蝦場」旁之屏東縣內埔鄉新東勢881 之1 號土地內
    （地主為鍾琴連之母鍾溫尾妹所有）挖取，而警方及屏東縣
    政府人員履勘上述新東勢881 之1 號土地後，亦未能細究原
    委，僅將乙○○及鍾琴連等2 人以違反區域計畫法案件處理
    偵辦。翌日（即4 月5 日）中午，丁○○及孫進山至上述建
    興段675 號土地查看及蒐證時，發現該地砂石夾雜之芒果樹
    根及黑色塑膠布碎片，竟與其遭竊土地上之殘餘物相同，故
    再於同年月6 日上午10時30分許至龍泉派出所報案，因適逢
    清明節假期，丁○○等人唯恐該砂石遭人運走，遂與屏東縣
    警察局派駐臺灣屏東地方法院檢察署國土保持專案小組人員
    取得聯繫，而於同年月8 日下午2 時50分許，由該署檢察官
    指揮至現場履勘，果發現有砂石掉落痕跡自丁○○及孫進山
    所有之上開3 筆土地延伸至上述建興段675 號土地，並採證
    現場砂石、樹根及塑膠黑布扣案。嗣又前往新東勢881 之1
    號（大和釣蝦場）土地勘查後發現，該地並無砂石搬運痕跡
    ，且該地長有雜草，現場凹洞與675 號土地之砂石數量不成
    比例，顯有可疑，故改依盜採砂石案件偵辦。同年月13日上
    午7 時30分許，甲○○再次僱請不知情之李慶賢駕駛挖土機
    1 台及不詳姓名者多人駕駛砂石車多輛，自上述675 號土地
    轉運點搬運4 台砂石車數量之砂石外出欲回填新東勢881 之
    1 號土地時，為孫進山及黃玉盆報警查獲，嗣由臺灣屏東地
    方法院檢察署檢察官偵查後將甲○○提起公訴。然因甲○○
    不滿丙○○及乙○○2 人置身事外，遂於92年2 月4 日20時
    30分許，邀同乙○○及丙○○等人至屏東縣內埔鄉上樹村黃
    捷富之檳榔工廠內談判安家費問題，並攜帶錄音機錄下談判
    內容，於92年2 月17日向屏東縣警察局刑警隊緝毒組檢舉而
    查悉上情。乙○○、丙○○及甲○○3 人於前開時段內在圳
    頭段土地上共同盜採砂石後所遺留之坑洞，計長約50公尺、
    寬約8 公尺，深約3 公尺（即盜採約1,200 立方公尺之砂石
    ）。
三、案經臺灣屏東地方法院檢察署檢察官自行簽分偵查及由屏東
    縣警察局移送臺灣屏東地方法院檢察署檢察官偵查起訴。
     理  由
壹、程序方面：
一、關於上訴人即共同被告乙○○於原審準備程序中所為陳述及
    及於原審所提自白書之證據能力：
（一）刑事訴訟法第287 條之2 規定：「法院就被告本人之案件
      調查共同被告時，該共同被告準用有關人證之規定」。蓋
      刑事審判上之共同被告，係為訴訟經濟等原因，由檢察官
      或自訴人合併或追加起訴，或由法院合併審判所形成，其
      間各別被告及犯罪事實仍獨立存在。故共同被告對於其他
      共同被告之案件而言，為被告以外之第三人，本質上屬於
      證人，為確保被告對證人之詰問權，證人於審判中，應依
      法定程序，到場具結陳述，並接受被告之詰問，其陳述始
      得作為認定被告犯罪事實之判斷依據。本件原審於準備程
      序中訊問共同被告乙○○關於被告甲○○之犯罪事實，因
      未依前開規定適用人證之調查程序，俾使共同被告乙○○
      立於證人之地位而為陳述，致有不當剝奪被告甲○○對於
      證人之正當詰問權，依前開說明，應無證據能力。
（二）又共同被告乙○○於原審提出之自白書，因共同被告乙○○已親身到場陳述，並非以該書面代替陳述，法院得依直
      接審理方式調查其自白書記載內容是否與事實相符，且不
      影響被告甲○○之交互詰問權，故非屬審判外之陳述，而
      有證據能力。惟如前所述，該自白書對被告甲○○而言，
      仍屬證人所為之陳述，既非被告乙○○立於證人之地位而
      為之陳述，為保障被告甲○○之交互詰問權，仍應認無證
      據能力。
（三）是被告甲○○之辯護人援引被告乙○○於原審準備程序中
      之陳述及其自白書，作為對被告甲○○有利之認定，尚有
      未洽。
貳、實體部分：
一、上開犯罪事實，業據上訴人即被告乙○○於原審及本院坦承
    不諱，並據其以證人身分就被告丙○○及甲○○之犯行部分
    結證屬實，經核與證人即被盜採砂石之上開3 筆土地之實際
    所有權人丁○○、孫進山、證人即堆放砂石土地之地主陳明
    榮、證人即受僱被告甲○○之挖土機司機鍾秀堂、證人即被
    告丙○○之妻鍾琴連等人於原審審理中結證之情節相符，且
    有臺灣屏東地方法院檢察署勘驗筆錄1 份（92年偵字第1839
    號卷第88頁）、屏東縣內埔鄉○○段675 地號土地之租賃契
    約書影本1 紙、屏東縣政府盜（濫）採砂石聯合稽查小組現
    場勘查記錄影本1 份、屏東縣政府違反區域計畫法案件處分
    書1 份、屏東縣內埔鄉○○村○○段387 、388 及389 地號
    3 筆土地之所有權狀影本3 份、屏東縣內埔鄉○○段675 地
    號土地之所有權狀影本1 份、92年2 月4 日被告乙○○、甲○○與丙○○3 人在屏東縣內埔鄉上樹村黃捷富之檳榔工廠
    內談判時錄製之錄音譯文（屏東縣警察局屏警刑3 字第0920
    號卷第8 、9 頁參照）、砂石車、挖土機保管條影本5 紙及
    現場照片91幀附卷可稽，及錄音帶1 捲扣案可佐。
二、訊據上訴人即被告丙○○固不否認僱請挖土機至內埔鄉○○
    段387 、388 、389 號土地挖取砂石，惟矢口否認竊盜及毀
    損犯行，辯稱：係乙○○說已經跟地主講好了，我才調怪手
    及砂石車去內埔鄉○○段387 、388 、389 號3 筆土地上挖
    砂石，在一審時係因乙○○允諾倘伊扛下此案，將給伊30萬
    元，伊始承認犯罪，惟嗣後乙○○僅支付8 萬元，故伊否認
    犯罪云云。又上訴人即被告甲○○固坦承僱請挖土機及砂石
    車將屏東縣內埔鄉○○段675 號土地上堆置之砂石載往他處
    販賣，惟亦矢口否認有何竊盜及毀損犯行，辯稱：伊僅受僱
    於丙○○負責載運建興段675 號土地上之砂石販賣，至於該
    土地上之砂石是從內埔鄉○○段387 、388 、389 號3 筆土
    地上挖出來一事，伊事先完全不知情云云。經查：
（一）被告丙○○於本院準備程序中已自白犯罪，供承：「我的
      部分我都承認，我事先沒有跟乙○○及甲○○說開採砂石
      有經過地主的同意。開採砂石的挖土機司機是我僱請的，
      …」等語（本院94年10月21日準備程序筆錄第2 頁），於
      原審雖辯稱被告乙○○及甲○○並不知情，惟就被告丙○○部分，亦坦承：伊因為積欠地下錢莊債務，才決定偷挖
      砂石, 因為我發現內埔鄉○○段387 、388 、389 號3 筆
      土地上種的芒果樹旁有很多雜草，所以找乙○○租地堆放
      砂石，並邀甲○○去找人買砂石等語（原審卷第132 頁至
      第141 頁），核與證人即共同被告乙○○於原審結證：被
      告丙○○為盜採砂石牟利，遂於91年過年期間，偕同被告
      甲○○前往屏東縣內埔鄉大新村，與被告乙○○共同覓得
      丁○○所有之前開圳頭段土地作為挖採砂石地點，並商議
      分工及利益分配細節等情相符（原審卷第123 、124 、12
      9 頁參照）；再觀諸92年2 月4 日被告3 人在屏東縣內埔
      鄉上樹村黃捷富之檳榔攤工廠內談判時錄製之錄音譯文，
      被告甲○○曾經提到：「芒果園會挖由丙○○去做的，我
      只負責出砂而已，你們欺騙我這是合法的砂石…」等語，
      其所謂「你們」，顯然包括被告丙○○在內，此有上開譯
      文可參，且被告甲○○於上開錄製其與被告丙○○、乙○○對話時之錄音帶內，亦曾多次提到係被告丙○○與乙○○挖陷阱讓被告甲○○跳（扛罪之意），亦有檢察官勘驗
      錄音帶之勘驗筆錄1 份在卷可稽（92年偵字第1839號卷第
      91 頁 背面）；而且被告乙○○自原審一開始進行準備程
      序起，即始終自白全部之犯罪事實，反而是被告丙○○一
      開始在原審係否認全部犯行，辯稱：乙○○有跟我說已經
      跟地主講好了，我才調怪手去內埔鄉○○段387 、388 、
      38 9 號3筆土地上挖等語（原審卷第38頁），嗣於原審審
      理時始僅承認自己之犯行，但改稱：伊因積欠地下錢莊債
      務，才決定偷挖砂石，因為我發現內埔鄉○○段387 、
      388 、389 號3 筆土地上種的芒果樹旁有很多雜草，所以
      找乙○○租地堆放砂石，並邀甲○○去找人買砂石，我騙
      他們2人 說地主已經同意挖採砂石，他們2 人不知道這些
      砂石是盜挖的云云（原審卷第132 至141 頁），而為迴護
      被告乙○○之詞，準此，果如被告丙○○所言，其在一審
      時係因被告乙○○允諾倘被告丙○○扛下來，即將給付30
      萬元予被告丙○○，被告丙○○因此始承認犯罪，則被告
      乙○○何須於原審始終承認犯行，甚至於被告丙○○後來
      獨自扛下全部責任時，被告乙○○猶自承犯罪之理，是被
      告丙○○辯稱其在原審係因被告乙○○同意給付被告丙○○30 萬 元，被告丙○○始承認犯罪云云，顯係卸責之詞
      ，不足採信，被告丙○○確有參與竊盜及毀損犯行，洵堪
      認定。
（二）被告甲○○雖辯稱其於案發後方知查獲之砂石係盜挖自他
      人土地云云。惟查被告甲○○就其是否涉入本案情節，先
      於91年4 月4 日供稱：「（內埔鄉○○段675 號砂石堆放
      地是如何取得？）是我委託乙○○出面向陳明榮承租的」
      （91年3 月29日警卷第9 頁「下稱警卷B 」）等語、於同
      年月9 日偵查中供稱：「是我打電話託他（指乙○○）租
      地說我包家庭工程，需堆土石託他找地承租」、「租金乙○○付的，租金5,000 元，我有看到租約，是事發後才知
      道租金5,000 元，是4 月4 日才知道」等語（91年偵字第
      1996號卷第7 頁）、於91年4 月13日警詢中供稱：「我所
      堆置砂石的地號屏東縣內埔鄉○○段675 地號，地主是何
      人我不曉得，但那塊地是我朋友乙○○於3 月份向地主承
      租的」等語（警卷B 第15頁背面）、於91年12月18日偵查
      中供稱：「我不知他（指乙○○）租多久，我是跟乙○○
      問有無空地可供堆置家庭工程廢土，但租期及租金我都沒
      提」、「沒有（給陳明榮租金），我有無給乙○○租金，
      我也忘了」等語（91年偵字第1996號卷第68頁）、於92年
      2 月17日警詢時則供稱：「我於91年3 月中旬…某日傍晚
      丙○○叫我至其開設之大和釣蝦場…內向我告之，其與乙○○已找到土地並經地主同意開採地面上之砂石，至於地
      面上砂石之挖採及僱用工人均由其負責，其他開採後之砂
      石則由我負責僱車運出販售，販砂石後所得款項十分之一
      則作為我的酬勞云云。當日丙○○問我願不願意做，我因
      當時沒有工作見有錢可賺即予答應替其運販砂石…」、「
      …原先鍾、陳2 人是告訴我說是經過地主同意的」（屏警
      刑3 字第0920號警卷「下稱卷A 」第5 頁背面）、於92年
      4 月16日偵查中證稱：「（本件盜採砂石丙○○有跟乙○○合夥？）我不知道他們的內幕，但是丙○○叫我去找買
      主…」（92年偵字第1839號卷第12頁）、「我只記得怪手
      是丙○○或乙○○僱請的，挖取砂石後，他們叫我負責賣
      砂石，挖取砂石我大約知道位置，但不知道砂石是告訴人
      的，我有問乙○○、丙○○他們有沒有經過地主同意，他
      們說有經過地主同意」（92年偵字第1839號卷第12、31頁
      ）等語、於94年1 月18日原審準備程中供稱：「我承認我
      有賣砂石，但是我在91年4 月13日當天被警方查獲後，我
      才知道建興段675 號土地上的砂石是從內埔鄉○○段387
      、388 、389 號3 筆土地上挖出來的，因那天我就聯絡乙○○，乙○○告訴我說那些砂石是從這裡挖出來的，乙○○本來告訴我說砂石有經過地主同意開採的，但被警察查
      獲後我有問乙○○，乙○○說話模模糊糊的，我就知道那
      些砂石應是偷的，事前我們並無討論分工合作細節，也沒
      有討論利益分配，我是受僱於乙○○，我有聽乙○○說鏟
      掉芒果樹的事情，這部分是乙○○與丙○○聯絡的，並無
      問過我的意思，我只是聽說而已，剷掉芒果樹的目的我猜
      應是要挖砂石，乙○○租內埔鄉○○段675 號土地的事情
      ，當時我並不知道，乙○○有叫我去那塊地上載運砂石，
      但是他們租地的時候沒有告訴我，也沒有問過我的意見或
      同意。…僱用砂石車外運砂石是乙○○指示我做的…」等
      語（原審卷第58頁）、於原審審理中證稱：「（被查獲前
      ，與乙○○如何聯絡？）我都沒有與他聯絡，我跟乙○○
      好像聯絡過1 次，沒講到什麼事情，只有跟丙○○聯絡，
      丙○○叫我幫他賣砂石，他僱用我…」、「…案發當天下
      午打給乙○○是因為丙○○要我打給乙○○來交代堆放砂
      石土地是誰租的土地，我原來不知道是誰租的，是丙○○
      叫我打給乙○○」、「我不知道（這塊堆放砂石土地誰租
      的）」等語（原審第145 、147 頁），前後矛盾，供述不
      一，是其嗣於本院供稱其僅受僱於被告丙○○自內埔鄉○○段675 號土地上外運砂石販售，至於該砂石係從上開3
      筆土地挖取一事，其事先並不知情云云，是否屬實，即非
      無疑。而且被告甲○○確實事先即知悉被告丙○○、乙○○找尋土地盜挖砂石一事，亦據證人即被告乙○○於原審
      證稱：91年過年期間初3 、初4 丙○○與甲○○到大新村
      找伊，由丙○○問伊何處可採砂石，當時伊看到丁○○他
      們的芒果園，伊就跟丙○○說那塊地沒人整理，可去看看
      ，丙○○看過後就決定挖採那塊地的砂石，丙○○並說採
      砂石的利潤，他要占大部分，其他的再給我們分，然後丙○○叫伊去租地，其他事情他負責，甲○○負責運輸和出
      售砂石，丙○○跟我說這件事情時，甲○○也在場，當時
      是在大和釣蝦場等語在卷（原審卷第123 頁）；且證人鍾
      秀堂、鍾琴連2 人於原審審理中亦結證稱：被告甲○○於
      91 年4月4 日被警查獲時, 曾打電話指示挖土機司機鍾秀
      堂轉告鍾琴連，要求鍾女於接受警方訊問時向警方謊稱前
      開內埔鄉○○段675 號土地上堆置之砂石，係經鍾女同意
      從內埔鄉新東勢881 之1 號鍾琴連所經營之「大和釣蝦場
      」內挖出，如此一來，甲○○及鍾秀堂2 人「就會沒事」
      等語甚明（原審卷第114 、115 、160 頁參照）。由此可
      推知，被告甲○○於被查獲前應即知曉其行為觸法，而與
      其他被告有犯意聯絡及行為分擔，蓋被告甲○○若全然不
      知該批砂石係盜採而來，則其於知悉實情之第一時間，衡
      情應對其受騙觸法一事感到氣憤恐懼，豈有不向警方據實
      舉發，反而打電話予被告丙○○並聽從其指示，而為他人
      勾串證人之理？甚至於警方指出證人鍾琴連已供出其係與
      被告甲○○勾串之情節後，被告甲○○竟仍未透露被告丙○○於幕後主使之情節，凡此均有違常理。再者，被告3
      人合夥採取砂石，無非圖販賣所得之利潤，若被告等人係
      合法取得開採砂石之權利，則其利潤之計算與分配，應先
      扣除向土地所有權人購買砂石開採權之費用成本，以免糾
      紛。惟被告甲○○於原審審理中竟稱：「我沒有跟丙○○
      他們二個談過（如何分工及分配利潤）。」（原審卷第14
      3 頁），亦不曾看過其他被告與內埔鄉○○段387 等3 筆
      土地所有權人簽訂之買賣契約書，更不知購買砂石之成本
      為何（原審卷第146 頁），則彼等日後如何計算及分配利
      益？此亦顯然違背一般人之社會經驗。況被告甲○○自稱
      「跑砂石車已經很久了，跟砂石廠很熟」（原審卷第145
      頁），對砂石之販賣及開採流程自應有相當經驗，對砂石
      來源之合法與否，更無全然不予注意之理。故被告甲○○
      所辯，應均為事後卸責之詞，不可採信。
（三）至於證人乙○○雖證稱甲○○、丙○○詢問何地可採砂石
      時，並未表明是供盜採一語（原審卷第128 頁），但證人
      乙○○亦同時證稱當時被告甲○○、丙○○亦未提及應經
      過地主同意，且證稱在開挖之前，證人乙○○與被告甲○○、丙○○均未談到成本，及何人應支出多少金額一事，
      證人乙○○亦未告知被告甲○○、丙○○開挖砂石地主索
      價金額等語（原審卷第123 至124 頁、128 頁、131 頁）
      ，既未談論成本金額問題，則被告3 人間所談覓地挖砂石
      者，即非合法正常之投資事業，故尚難以證人乙○○證稱
      被告3 人商談覓地挖砂石時，未直接提到係盜採一事，即
      認被告甲○○於當時尚不知為盜採。至於被告乙○○於自
      白書及原審準備程序中關於被告3 人間當初議定分配利益
      比例一事之所述，雖然不同，但此部分對被告甲○○而言
      ，並無證據能力，已如前述，故辯護人執此認證人乙○○
      前後證述不一，顯有瑕疵，認其證言應全部不予採信，亦
      有誤會。又被告3 人當初並未提到每人利益分配之比例，
      僅被告丙○○談到他要多拿1 份，其他再給被告乙○○及
      甲○○分配一節，亦據證人乙○○證述在卷（原審卷第12
      3 頁），雖然其3 人間並未詳細提到分配之比例，但盜採
      砂石乃非法行為，是否得逞，尚未確定，故被告3 人間僅
      先談妥分工細節，而未進一步詳談利益分配比例，亦屬情
      理之常，何況被告丙○○已提到其欲分配較大之利益，其
      餘再分由被告乙○○及甲○○，亦非全然未提到如何分配
      利益，故被告甲○○之辯護人以證人乙○○既已證述被告
      3 人間如何分工，卻無法清楚證述渠等3 人間如何分配利
      益，而認證人乙○○證言有瑕疵云云，顯有可議，委無足
      取。另證人乙○○關於究係何人委其向證人陳明榮承租建
      興段675 號土地之證述，固忽稱被告甲○○，忽稱被告丙○○，而前後證述不一，惟其關於被告甲○○事先即參與
      盜採砂石之謀議，且負責僱車載運砂石販售之證述，既始
      終一致，自難僅以關於何人委其承租土地之細節，前後供
      述有間，即認其上開證述不足採信。又被告甲○○雖另以
      其於92年2 月4 日與被告乙○○及丙○○在屏東縣內埔鄉
      上樹村黃捷富之檳榔工廠內談判時所錄製之錄音帶及譯文
      （警卷A 第8 、9 頁參照），欲證明被告甲○○係受被告
      乙○○欺瞞，致誤信其與被告丙○○對內埔鄉○○村○○
      段387 、388 及389 號土地有合法開採砂石權利云云，資
      為有利於被告甲○○之證據。然細繹該譯文內容，被告甲○○所稱遭被告乙○○欺瞞之語，皆出自被告甲○○自己
      1 人之口，其間被告乙○○雖未反駁，惟證人乙○○於原
      審證稱：「（為何當天甲○○說當初講好地主方面已經處
      理好，事發之後才知道是欺騙？）我沒有跟他說過這樣的
      話」、「（你當天為何不反駁？）我不知道要怎樣講，因
      我沒這樣跟他講過，因為他偷藏錄音機也沒跟我們講，且
      他們當時在說客家話，說不定是他設的陷阱」（原審卷第
      126 、127 頁）、「（丙○○還有提議說每月要給甲○○
      6 萬一共27萬，都是只有你在付錢，為何丙○○不必付錢
      ？）我不知道為何他這樣講」、「（聽到的都是跟你要錢
      ，都沒有跟丙○○要錢，若你只負責找地，為何只有你付
      錢，為何丙○○不用出？）我也不清楚」、「（你們會談
      時候，甲○○提到說若不是你騙人，丙○○也不會調重機
      械來挖？）我不知道當時我為何沒反駁」（原審卷第9 、
      10頁）等語，顯然證人乙○○係認被告甲○○所提出上開
      問話，均與事實不符，故未加反駁或評論，自不得以證人
      乙○○對上開事項保持沉默未加反駁，即推認被告甲○○
      於錄音帶所述均屬真實，而認被告甲○○係受被告乙○○
      欺瞞而不知情。
  綜上所論，本件事證已臻明確，被告乙○○等3 人之犯行均堪
  認定。
三、按刑法分則或刑法特別法中規定之結夥三人以上之犯罪，應
    以「在場共同實施」或「在場參與分擔實施犯罪」之人為限
    ，不包括同謀共同正犯在內，最高法院76年台上字第7210號
    判例可資參照。本件被告3 人雖共同共謀僱工毀壞他人土地
    上之樹木並盜取土地內之砂石，然並未在場共同實施，且無
    證據證明在場挖採砂工人均知情，是核被告3 人所為，均係
    犯刑法第320 條第1 項之竊盜罪及同法第354 條之毀損罪。
    公訴意旨未斟酌被告3 人係僱工毀樹採石而未在現場共同實
    施，因認被告3 係犯刑法第321 條第1 項第4 款之結夥三人
    竊盜罪，洵有未洽，惟因其基本事實同一，爰變更其起訴法
    條。被告3 人所犯上開兩罪，有方法結果之牽連關係，應從
    一重之竊盜罪處斷。被告3 人間就前揭犯行有犯意聯絡及行
    為分擔，均為共同正犯。又被告丙○○曾因傷害案件，經台
    灣屏東地方法院於88年4 月17日判處有期徒刑5 月確定，並
    於88年5 月17日易科罰金執行完畢，此有台灣高等法院被告
    前案紀錄表附卷足憑，其於刑之執行完畢後5 年內，再犯本
    件有期徒刑之罪，為累犯，應依法加重其刑。
四、原審認被告罪證明確，因而適用刑法第28條、第320 條、第
    354 條、第55條、第47條之規定，並審酌被告3 人之智識程
    度、犯罪動機、目的、手段、分工情形；被告乙○○為大新
    村村長，本應造服鄉里，惟竟勾結外鄉人士盜取村內砂石，
    破壞地貌景觀；且彼等毀損之芒果樹及盜採砂石之數量非少
    ，告訴人受損情形嚴重，該等遭盜採砂石之土地至今未回復
    原狀，及被告乙○○曾有賭博之犯罪前科（不構成累犯）；
    被告丙○○有妨害公務、賭博、違反槍砲彈藥刀械管制條例
    、強盜及恐嚇取財等多項犯罪前科，素行非佳；被告乙○○
    於原審審理時，自始至終均坦承犯行，頗有悔意；被告丙○○於原審審理時先行否認犯罪，嗣後雖翻異前詞，坦承犯行
    ，惟仍圖迴護其他被告，獨攬刑責，而就部分情節為不實陳
    述，未見真誠悔意；被告甲○○雖否認犯行，惟其於為檢察
    官提起公訴後，曾主動提出錄音帶，證明其他2 名被告為本
    件共犯，使檢警得以順利偵查並據以起訴其他漏網之被告等
    一切情狀，分別量處被告乙○○有期徒刑1 年，被告丙○○
    有期徒刑2 年，被告甲○○有期徒刑1 年4 月，其認事用法
    ，核無不合，量刑亦屬允當，被告丙○○、甲○○上訴意旨
    否認犯罪，指摘原判決不當；被告乙○○上訴意旨指摘原判
    決量刑過重，及公訴人上訴意旨指摘原判決量刑過輕，均無
    理由，應予駁回。又被告乙○○雖於原審及本院均坦承犯行
    ，惟於警詢及偵查中始終否認犯行，且本件盜採之砂石數量
    非微，嚴重破壞自然景觀，且被告乙○○身為村長，竟夥同
    其他2 名共同被告盜採砂石，危害鄉里，本院因認不宣告緩
    刑，附此敘明。
據上論斷，應依刑事訴訟法第368條，判決如主文。
本案經檢察官王登榮到庭執行職務。
中　　華　　民　　國　　94　　年　　11　　月　　30　　日
            刑事第六庭    審判長法  官  王憲義
                                法  官  張盛喜
                                法  官  李璧君
以上正本證明與原本無異。
不得上訴。
中　　華　　民　　國　　94　　年　　12　　月　　6 　　日
                                書記官  唐奇燕
附錄本判決論罪科刑法條：
刑法第320條
意圖為自己或第三人不法之所有，而竊取他人之動產者，為竊盜
罪，處 5 年以下有期徒刑、拘役或 500 元以下罰金。
意圖為自己或第三人不法之利益，而竊佔他人之不動產者，依前
項之規定處斷。
前2項之未遂犯罰之。
刑法第354條
毀棄、損壞前2 條以外之他人之物或致令不堪用，足以生損害於
公眾或他人者，處2 年以下有期徒刑、拘役或500 元以下罰金。
